【裁判字號】    99,交上訴,113
【裁判日期】    990930
【裁判案由】    公共危險
【裁判全文】
臺灣高等法院刑事判決               99年度交上訴字第113號
上  訴  人
即  被  告  乙○○
上列上訴人因公共危險案件，不服臺灣板橋地方法院99年度交訴
字第50號，中華民國99年7月2日第一審判決（起訴案號：臺灣板
橋地方法院檢察署99年度偵字第563 號），提起上訴，本院判決
如下：
    主  文
上訴駁回。
    事  實
一、乙○○前因公共危險案件，經台灣板橋地方法院以95年度交
    簡字第1142號判處有期徒刑2月確定，於民國96年1月22日易
    科罰金執行完畢（本案構成累犯）。明知服用酒類，不能安
    全駕駛動力交通工具者，不得駕駛，於98年11月12日晚間，
    在臺北縣土城市○○街上之員林公園內飲用酒類後，已達不
    能安全駕駛動力交通工具之程度，竟仍於翌日（13日）凌晨
    零時許，駕駛車牌號碼JT-6369 號自用小客車上路，嗣於98
    年11月13 日凌晨零時5分許，行經臺北縣土城市○○路○段
    與員林街口時，因飲酒後駕車操控能力衰退，不慎追撞前方
    在員林街上停等紅燈，由甲○○所騎乘之車牌號碼272- DEW
    號重型機車，致甲○○人車倒地，受有左肘、左小腿、臀挫
    傷等傷害（過失傷害罪部分，業經甲○○撤回告訴，另由臺
    灣板橋地方法院檢察署檢察官為不起訴處分確定）。乙○○
    於事故發生後，已明知其駕駛動力交通工具肇事，致甲○○
    受傷，竟另基於肇事逃逸之故意，未下車察看甲○○之傷勢
    並採取救護或其他必要措施，亦未留下任何聯絡資料，旋即
    倒車逃離現場。嗣警方獲報後到場處理並將甲○○送醫，乙
    ○○則於同日（13日）凌晨零時17分許，又駕車返回前述車
    禍現場，而為在場處理善後之甲○○家屬發覺，遂告知警方
    而查獲，經警對其為呼氣酒精濃度測試結果，其測試值達每
    公升1.00毫克。
二、案經甲○○訴由臺北縣政府警察局土城分局移送臺灣板橋地
    方法院檢察署檢察官偵查起訴。
    理  由
一、證據能力：被告對後引證據之證據能力，均不爭執（本院卷
    第24頁），且觀其製作取得情形，並無違法或不當之情況，
    依刑事訴訟法第159條之5規定，均有證據能力，合先敘明。
二、訊據上訴人即被告固不諱言：於98年11月12日晚間，在臺北
    縣土城市○○街上之員林公園內喝酒，嗣經警對其施以呼氣
    酒精濃度測試，其測試值高達每公升1 毫克等情，惟否認有
    何酒後駕車及肇事逃逸之犯行，辯稱：車輛係伊太太周慈涵
    所有，伊當天駕駛上開車輛前往員林公園，將車借給真實姓
    名年籍不詳綽號「阿林仔」之男子，「阿林仔」係跟伊作臨
    時工。「林仔」大約晚上10點將車子開走，伊則在員林公園
    等候，之後伊在公園遇到友人「阿忠」，即一同聊天喝酒。
    伊太太周慈涵當晚也有騎乘機車到公園，後來「阿林仔」直
    到晚上12點多才將車開回公園，並將車停放在員林公園旁的
    停車格，旋即陳稱有事情而先行離開。「阿林仔」離開之後
    約20分鐘，有一群人那邊喧嘩，伊走近觀看，對方看到該車
    ，詢問伊該車何人所有，伊說係伊所有，對方就說伊撞到人
    ，並且報警處理，警察抵達現場後，要求伊進行酒精濃度測
    試，伊原本拒絕，警察說車輛不是你駕駛不用擔心，伊才配
    合作呼氣酒精濃度測試。伊案發當天並未駕駛上開車輛或撞
    傷告訴人甲○○。後來伊找不到「阿林仔」，伊想說車輛是
    伊家的，且「阿林仔」的工資還放在伊那裡，因此才跟告訴
    人和解，伊並無酒醉駕車或肇事逃逸之行為等語。經查：
（一）有關被告於上開時地，駕駛車牌號碼JT-6369 號自小客車
      ，因飲酒後駕車操控能力衰退，追撞前方在員林街上停等
      紅燈，由甲○○所騎乘之車牌號碼272- DEW號重型機車，
      致甲○○人車倒地，受有左肘、左小腿、臀挫傷等傷害（
      ，逕自逃逸等情，業經證人即告訴人甲○○於警詢、偵訊
      及原審審理中證述：伊於98年11月12日晚間，騎乘車號27
      2- DEW重型機車，沿臺北縣土城市○○街欲往中央路方向
      行駛，因為要左轉中央路二段，故在員林街上停等紅燈。
      突然有一輛黑色轎車從後面撞到伊，伊機車被撞後往前滑
      行，人車倒地。伊起身去找肇事者，肇事車輛之車窗沒有
      關，伊看到的肇事者就是本件被告。當時伊叫被告下車不
      要走，並且報警處理，但他一直坐在車內沒有講話，沒有
      幾秒後就走掉，沒有留下任何聯絡電話或將伊送醫。伊有
      記下肇事車輛之車牌，之後警察到場，並叫救護車送伊去
      醫院，伊舅舅去牽伊倒在路上的機車，並且告訴伊撞伊的
      人又返回現場，後來伊有在警局見到被告，伊一眼就認出
      是被告沒錯，他當時之髮型、衣著、眼鏡及輪廓特徵均與
      伊在車禍當時所見之人相同等語（偵卷第8頁至第9頁、第
      53頁、原審卷第43-44 頁），核與證人即承辦警員張澄源
      於偵訊證稱：當初是甲○○的家屬在案發現場附近又發現
      肇事車輛及特徵與肇事者相近之被告，打電話通知伊，伊
      才請派出所員警去現場帶人，才將被告帶案處理等語，大
      致相符（偵卷第44頁）。且被告呼氣酒精濃度測試結果，
      其數值仍高達每公升1.0毫克，遠逾每公升0.55 毫克不能
      安全駕駛之標準等情，有被告之酒精測定紀錄表附卷可參
      （偵卷第11頁）。此外，復有道路交通事故現場圖、道路
      交通事故調查報告表(一)、(二)、告訴人甲○○之亞東紀念醫
      院診斷證明書、現場及車損照片14張及監視錄影器翻拍照
      片16張（照片顯示上開自小客車於98年11月13日凌晨零時
      5分許車禍發生後，又於同日凌晨零時17 分返回中正路、
      員林街口車禍現場）在卷可稽（偵卷第13頁，第16-34 頁
      ）。足認證人甲○○証述，有證據可佐，堪予採信，此部
      份事實，堪予認定。
（二）被告辯稱：車借阿林仔，案發時伊與阿忠喝酒，係阿林仔
      開車乙節，證人即被告之配偶周慈涵於原審固證稱：車牌
      號碼JT-6369號自小客車登記在伊名下，平日由被告在使
      用，如果被告要將車子借給別人，需要經過伊同意。98年
      11 月12日晚上9點多，伊與被告一起開車過去公園，將車
      子借給「林仔」去載運工具，「林仔」叫伊等在那裡等一
      下，馬上就回來。伊之後即與被告在公園等候，後來被告
      遇到一位「阿忠」，就在那裡喝酒，伊則在旁邊看他們聊
      天。「林仔」約12點多來還車，把車子停在公園門口旁邊
      ，將車鑰匙交給伊，伊有去看車，「林仔」就搭計程車走
      了。之後警察就來了，說伊等撞到人，叫被告去警察局，
      警察到場時伊在被告身旁，但警察應該沒有注意到伊，伊
      也沒有陪被告去警察局等語（原審卷第26-31頁）。果如
      其所述，衡情，其與被告為夫妻，於本件車禍發生時，若
      確係與被告同在員林公園等候「林仔」還車，則其為證明
      被告並無駕車肇事之最重要證人，何以見警方帶走被告，
      未與被告一起至警局關心？何以被告於警詢、偵查中，俱
      未提及案發當晚周慈涵曾在公園內乙事，亦未聲請傳訊周
      慈涵為證人？而是於偵查中，帶同案發當晚曾與其一同在
      公園內喝酒之證人黃仁垂（見後述）到庭為其作證，直至
      原審準備程序，始陳稱周慈涵當晚亦在員林公園內，並聲
      請傳訊周慈涵為證，實有違常情。再參酌證人黃仁垂於偵
      訊關於案發當晚一同與被告喝酒之經過，亦未敘及證人周
      慈涵當晚曾出現於公園內，是證人周慈涵所述，顯有瑕疵
      可指，已難輕信。何況，被告於原審準備程序稱：周慈涵
      係於98年11月23日晚間11時許騎乘機車去公園找伊，想要
      騎機車載被告回家，「林仔」當晚並未借到工具等語（原
      審卷第16頁背面），而證人周慈涵於原審證稱：係於98年
      11月12 日晚上9點多與被告一同開車前往員林公園，將本
      件車輛借予「林仔」，「林仔」於98年11月13日凌晨12時
      許還車後，其與被告原擬搭乘計程車回家，當天「林仔」
      有借到工具，一小箱置放於後車箱等語（原審卷第29頁）
      ，二人所述大相逕庭，果有其事，何以致此，是證人周慈
      涵所述，顯不可採。而被告於證人周慈涵原審作證後，在
      99年6月17日原審審理中，為迎合證人周慈涵之證言，又
      翻異前詞，改稱「林仔」當天向伊借車是要去借水平雷射
      儀，該工具比電腦螢幕小，用手提即可，不會很重，「林
      仔」借到後，現在該工具放在被告家中云云，被告與證人
      周慈涵相互勾串之情，耀然可見，自不足採。
（三）被告辯稱：喝酒之事，黃仁垂可證乙節，經查證人黃仁垂
      於偵查中證稱：98年11月12日當晚伊去買檳榔時，遇到被
      告在公園喝酒，渠等喝到很晚，但伊忘記喝到幾點了。喝
      完後伊就騎腳踏車回家，但被告如何回家伊不知道，伊是
      先離開的等語（偵卷第45頁、第46頁），是依證人黃仁垂
      固能證明曾於案發當晚與被告一同在員林公園飲酒之事，
      然證人黃仁垂嗣後既先行離開公園，且不知被告如何返家
      ，其證言自無法證明被告於98年11月13日凌晨並無駕車肇
      事之行為，而無從採為有利於被告之認定。
（四）被告辯稱：告訴人說伊車窗全開，但監視錄影是車窗關上
      ，顯見所指不實乙節，觀諸監視錄影畫面翻拍照片，確是
      車窗關上等情（偵卷第27-30 頁），惟告訴人是稱：人車
      倒地，我起身去找肇事者，他車窗沒關，我說你不要走，
      我叫警察，他沒說話，沒幾秒就走了等語（原審卷第43頁
      ），而錄影畫面並無此段情節，衡情，監視錄影本有其無
      法拍攝之死角地帶，從而，未拍得告訴人見肇事車輛打開
      車窗，而對之質問之情形，尚不違情理。因此，尚難以部
      份照片車窗關閉，即推認告訴人所指不實，此部份所辯，
      尚有誤會。
（五）被告辯稱：告訴人所指肇事者所穿服裝及外型，與被告不
      符，被告未曾蓄短髮，戴金框眼鏡乙節，惟告訴人於偵訊
      稱：他當時的髮型眼鏡輪廓特徵，均與我在車禍現場所見
      之人相同等語（偵卷第53頁），於原審稱：短頭髮，戴眼
      鏡，中年男子，就是在庭被告等語（原審卷第43頁背面）
      ，並未指稱金框眼鏡，按有關金框眼鏡之說，係警員張澄
      源回答檢察官訊問眼鏡如何相符？答稱：這要問被害人，
      好像是金框眼鏡等語（偵卷第46頁），姑不論被告將之誤
      為被害人指訴，且此部分陳述，無非臆測，亦不能採。至
      於頭髮是長是短，本得變化，尚難以一時之長短，即為論
      斷，何況，告訴人係以被告之輪廓等特徵指認，是被告所
      辯，顯然無據。
（六）被告辯稱：張澄源警員跟告訴人說，如果所說與警詢不符
      ，會觸犯偽證罪，因此告訴人就依警詢筆錄，在偵訊及原
      審應訊乙節，空言所辯，無證據可佐，自不足採。
（七）被告辯稱：到告訴人家談和解時，告訴人無法指認本人係
      肇事者乙節，然為告訴人所否認（原審卷第44頁），是此
      部分所辯，即屬無據，自不足採。
（八）被告辯稱：伊車並無擦撞痕跡，可能不是伊車撞擊被害人
      乙節，然查：警方於案發後，並未對被告車輛拍照採證，
      則被告之車輛是否確無擦撞痕跡，即無從查證，何況，被
      告為小客車，而被害人則為機車，且係自後追撞，如此大
      車自後追撞小車，依作用力原理，大車未必留下明顯擦撞
      痕跡，是此部份所辯，亦難遽採。
（九）被告辯稱：被害人於警局不能指認被告乙節，經查：警員
      張澄源職務報告固載：被害人在本分隊無法當場指認確為
      乙○○駕車肇事逃逸等語（偵卷第14頁），惟於偵訊稱：
      被害人有看到肇事者，有跟他講話等語（偵卷第46頁），
      核與被害人林秋佳於警詢稱：我就醫一小時候回家時，該
      肇事者有回到現場，並有喝酒跡象，有請警方將該人請至
      警察分局查證身分及做酒測等語（偵卷10頁），大致相符
      ，是上開職務報告，既已為警員推翻，且無證據可佐，自
      不可採，此部份所辯，即不可採。
（十）被告聲請傳喚阿林仔，惟稱：不知其姓名住址等語（本院
      卷第24頁），顯無從傳喚，合予敘明。
綜上，被告所辯，均不可採，事證明確，被告犯行，洵堪認定。
三、核被告所為，係犯刑法第185條之3之服用酒類不能安全駕駛
    動力交通工具而駕駛罪、同法第185條之4之肇事致人受傷而
    逃逸罪。被告所犯上開二罪間，犯意各別，行為互殊，應予
    分論併罰。又被告有如事實欄所示之犯罪科刑執行情形，有
    本院被告前案紀錄表可佐，其於有期徒刑執行完畢後5 年內
    ，故意再犯本件有期徒刑以上之二罪，為累犯，均應依刑法
    第47條第1 項之規定加重其刑。另按汽車駕駛人酒醉駕車，
    因而致人受傷或死亡，依法應負刑事責任者，加重其刑至 2
    分之1，道路交通管理處罰條例第86條第1項規定固有明文，
    然依其文義觀察，係以無駕駛執照或酒醉之人駕駛汽車，因
    過失致人受傷或死亡，應負刑法第284條、第276條之過失傷
    害或過失致人於死罪責者，始有其適用甚明；至刑法第 185
    條之4 之肇事逃逸罪，則在處罰駕駛動力交通工具者，於肇
    事致人死傷後而逃逸之行為，尚不在得依前揭道路交通管理
    處罰條例第86條第1 項之規定加重其刑之範圍（最高法院92
    年度台非字第50號判決要旨可參）。查被告於酒醉後，已不
    能安全駕駛車輛，仍駕車行駛並致甲○○受傷等情，業如前
    述，惟被告所涉過失傷害部分，業因告訴人甲○○撤回告訴
    ，而經臺灣板橋地方法院檢察署檢察官以99年度偵字第 563
    號為不起訴處分，被告就過失傷害部分既無須負刑事責任，
    依前說明，本件尚無適用道路交通管理處罰條例第86 條第1
    項規定加重其刑之餘地，附此敘明。
四、原審以事證明確，適用刑事訴訟法第299條第1項前段，刑法
    第185條之3、第185條之4、第47條第1項、第51條第5款，刑
    法施行法第1條之1。並審酌被告已有酒醉駕車之前科，不知
    戒慎警惕，又再酒後駕車，對一般往來之公眾及駕駛人自身
    皆具有高度危險性，既漠視自己安危，尤枉顧公眾安全，於
    服用酒類後之呼氣酒精濃度達每公升1.0 毫克，已處於不能
    安全駕駛動力交通工具之狀態仍駕駛車輛，且於駕車肇事後
    ，不思對告訴人善盡救護義務，竟駕車逃離現場，其所為已
    對交通安全及他人生命、身體之法益造成相當危害，犯罪後
    猶一再飾詞卸責，不見悔意，並兼衡其犯罪之動機、手段、
    所生危害程度等一切情狀，分別量處酒駕罪，有期徒刑參月
    ，肇事逃逸罪，有期徒刑捌月。並定應執行有期徒刑拾月。
    且說明：公訴意旨雖以被告先前已有2次酒醉駕車之犯行，
    且證人黃仁垂於偵查中亦證稱被告經常酒後駕駛動力交通工
    具等情，足認被告已酗酒成癮並有再犯之虞，請求依刑法第
    89 條第1項之規定，令被告於刑之執行前入相當處所施以禁
    戒等語。按因酗酒而犯罪者，足認其已酗酒成癮並有再犯之
    虞，於刑之執行前，令入相當處所施以禁戒，刑法第89條第
    1 項定有明文。然此所謂酒癮，應係指慢性而長期性無法自
    制的飲酒，屬一種病態性的飲酒，造成酒精依賴及濫用而言
    。查被告在本案前，雖已先後2次因酒醉駕車之犯行，經臺
    灣桃園地方法院及本院分別判刑確定，有前述臺灣高等法院
    被告前案紀錄表可憑，然其犯罪時間分別為89年、95年間，
    二者相隔期間約6年，而本案犯罪時間為98年11月，距前案
    亦已有3年之久，是被告各次之犯罪時間並非密接，彼此時
    隔相當時日，實難據此率認被告因長期依賴酒精及濫用，已
    達酗酒成癮之程度。另觀之證人黃仁垂於偵查中證述：伊跟
    被告喝過3、4次酒，大都在臺北縣土城市○○路67巷之鐵工
    廠裡喝，被告都騎機車去，喝完就騎機車回去。最近一次何
    時去鐵工廠喝記不起來了等語（見偵查卷第45頁），可知證
    人黃仁垂與被告一同飲酒之次數僅約3、4次，且證人黃仁垂
    亦未具體證述其與被告相偕飲酒之時間；又被告每次與證人
    黃仁垂一同飲酒後，是否確已達不能安全駕駛動力交通工具
    之程度始駕駛機車離開，亦無任何積極事證足資佐證，自難
    僅憑證人黃仁垂上開證詞，遽認被告已酗酒成癮。是依本案
    事證，既無從認定被告有酗酒成癮之情狀，即與刑法第89條
    第1項所規定之要件不符，公訴意旨此部分所請，自難准許
    。認事用法，均無不合。被告上訴，猶執陳詞，否認犯行，
    為無理由，應予駁回。
據上論斷，應依刑事訴訟法第368條，判決如主文。
本案經檢察官孫冀薇到庭執行職務。
中    華    民    國    99    年    9     月    30    日
                  刑事第十八庭審判長法  官  吳鴻章
                                    法  官  汪梅芬
                                    法  官  周政達
以上正本證明與原本無異。
肇事逃逸罪部分如不服本判決，應於收受送達後10日內向本院提
出上訴書狀，其未敘述上訴之理由者並得於提起上訴後10日內向
本院補提理由書（均須按他造當事人之人數附繕本）「切勿逕送
上級法院」。
其餘不得上訴。
                                    書記官  廖純瑜
中    華    民    國    99    年    9     月    30    日
附錄：本案論罪科刑法條全文
中華民國刑法第185條之3（重大違背義務致交通危險罪）
服用毒品、麻醉藥品、酒類或其他相類之物，不能安全駕駛動力
交通工具而駕駛者，處1年以下有期徒刑、拘役或科或併科15萬
元以下罰金。
中華民國刑法第185條之4 （肇事遺棄罪）
駕駛動力交通工具肇事，致人死傷而逃逸者，處6月以上5年以下
有期徒刑。

司法院資訊處製作；財團法人民間司法改革基金會備份。
